臺灣高等法院刑事判決　　　　　　　　94年度上易字第1570號
上　訴　人　臺灣基隆地方法院檢察署檢察官
被　　　告　丙○○
上列上訴人因被告違反動產擔保交易法案件，不服臺灣基隆地方
法院94年度易字第272號，中華民國94年7月26日第一審判決（聲
請簡易判決處刑案號：臺灣基隆地方法院檢察署93年度偵字第44
15號，原審認為不宜以簡易判決處刑，改依通常程序審判），提
起上訴，本院判決如下：
    主  文
上訴駁回。
    理  由
一、聲請簡易判決處刑意旨略以：被告丙○○欲向日盛國際商業
    銀行延平分行（下稱日盛銀行）貸得新臺幣（下同）100,00
    0 元，於民國92年10月28日，以其所有之車牌號碼LF－0990
    號之自用小客車（下稱系爭汽車）設定動產抵押權，為動產
    抵押之債務人。雙方約定100,000 元之貸款分24期給付，每
    月1期，每期付款4,900元，標的物存放地點為被告位於基隆
    市○○街11巷52號底一層住處附近，且在價金未付清之前，
    被告僅得依約占有使用，不得任意遷移、出賣或為其他處分
    。未料，被告竟意圖為自己不法之利益，於93年8 月起，拒
    不繳納款項，並於93年10月29日，將該系爭汽車售予不知名
    之修車廠，而日盛銀行於93年7 月19日，將上開債權讓予匯
    豐汽車股份有限公司（下稱匯豐公司），被告此舉使匯豐公
    司追索無著而受有損害，因認被告涉犯動產擔保交易法第38
    條之罪嫌云云。
二、按犯罪事實應依證據認定，無證據不得認定犯罪事實；又不
    能證明被告犯罪者，應諭知無罪之判決，刑事訴訟法第154
    條第2項、第301條第1 項分別定有明文。又事實之認定，應
    憑證據，如未能發現相當證據，或證據不足以證明，自不能
    以推測或擬制之方法，為裁判基礎；且認定不利於被告之事
    實須依積極證據，苟積極證據不足為不利於被告事實之認定
    時，即應為有利於被告之認定；另認定犯罪事實所憑之證據
    ，雖不以直接證據為限，間接證據亦包括在內，然而無論直
    接證據或間接證據，其為訴訟上之證明，須於通常一般之人
    均不致有所懷疑，而得確信其為真實之程度者，始得據為有
    罪之認定，倘其證明尚未達到此一程度，而有合理之懷疑存
    在，無從使事實審法院得為有罪之確信時，即應由法院為諭
    知被告無罪之判決（最高法院40年臺上字第86號、30年上字
    第816號、76年臺上字第4986號判例意旨參照）。
三、訊據被告堅決否認有於93年10月29日，將系爭汽車售予不知
    名修車廠之情事，辯稱：我曾數次將系爭汽車出借案外人乙○○，93年10月間與乙○○一起駕駛系爭汽車前去臺北市，
    停妥車輛後，共同前往飯店房間睡覺，醒來後發現系爭汽車
    因違規停車遭警拖吊，根據拖吊人員在地上留下之電話號碼
    查詢後，得知系爭汽車被拖吊至臺北市○○街之保管場，其
    後再電詢後，得知系爭車輛被移置濱江街拖吊場，且遭名為
    甲○○之人提供駕駛執照後領走，但我根本不認識甲○○，
    更從未曾與甲○○共同前往濱江拖吊場領回系爭車輛，系爭
    汽車不是我出售出去的，我並沒有要乙○○將系爭汽車賣掉
    ，至今猶不知系爭汽車之下落，何來將系爭汽車出售予修車
    廠等語。
四、經查：
(一)系爭汽車於93年10月19日晚間7時55分許，因在臺北市○○○路○段黃線路段違規停車，遭臺北市政府警察局交通警察
    大隊舉發拖吊後，先置放「松義廣州場」，因逾期未辦理領
    車手續，嗣於同年月29日上午10時59分，移置公有濱江逾期
    車輛放置場（即公有濱江第二放置場）接續保管待領，於當
    日晚間7時44分，經繳費領回之事實，有原審卷附臺北市政
    府警察局交通警察大隊94年5月24日北市警交大三字第09432
    247500號函、臺北市停車管理處94年5月20日北市停四字第0
    9433887100號函附之違規車輛拖吊資料明細表、臺北市政府
    交通局妨害交通車輛移置及保管費、違規罰鍰收據、領車收
    據等可稽，核與被告上開系爭汽車係因交通違規遭警拖吊，
    最終移置臺北市公有濱江放置場之辯解相符。
(二)前揭領車收據之領車資料欄除附貼有系爭汽車之保險卡外，
    另有案外人甲○○之駕駛執照黏貼其上，而證人甲○○於原
    審到庭結證稱：其平日駕駛計程車，去年自稱「阿建」（音
    譯）之男子因搭車而結識，當時並不知道該男子之本名，後
    來載該男子去拖吊場領車，在拖吊場填寫領據時，看到該男
    子在領據上簽名「丙○○」，回程途中也有看到該男子之身
    分證影本，才認為該男子之姓名即為「丙○○」；在拖吊場
    要領車時，該男子拿出保險證、車輛鑰匙要領車，但拖吊場
    人員表示要有駕駛執照才能領車，該男子表示證件齊備，但
    沒有駕駛執照可以領車，又說身上錢不夠付計程車車資，先
    表示要修車，其後又表示要賣車，其當時有問拖吊場管理員
    提供駕駛執照是否會出問題，管理員沒有表示意見，其才提
    供駕駛執照讓該男子領車，後來該男子將車子賣給拖吊場附
    近之某家修車廠，得款10,000元，該男子於回程途中付其車
    資2,000元，至於在庭被告是不是這位自稱「丙○○」之男
    子，因為時間太久，無法確定等語（見原審94年6月8日訊問
    筆錄），嗣經原審依職權調閱案外人乙○○（男，68年2 月
    3日出生，身分證統一編號：Ｚ000000000號）之建檔照片供
    被告、證人甲○○指認（本案原審審理期間，乙○○因另案
    經原審通緝中，有卷附本院全國前案簡列表可稽，顯無法傳
    喚到庭以供指認），被告供陳照片所示之人即為其所稱名為
    乙○○之人，證人甲○○則結證稱：照片上之人就是自稱「
    丙○○」之男子，亦係該男子領走、出售系爭車輛（見原審
    94年6月28日訊問筆錄）。並於本院證稱：是我載這位乙○○去領系爭車輛等語，證人乙○○亦於本院證稱：我去拖吊
    場的目的是要去領車，但因為車子放在那裡很久，發不動，
    停車場的管理員就代我去叫修理廠人員過來看，修理廠人員
    向我表示車子太老舊，建議我將該車報廢，如此就可以不用
    繳罰款，所以我就將系爭車子賣給車廠。丙○○沒有叫我賣
    系爭車輛。領據上丙○○是我簽的。領車的時候行照就放在
    車上。被拖吊當天，車子是我停放的，所以車鑰匙在我身上
    等語。綜上所述，本案應係案外人乙○○冒用被告之名具領
    系爭汽車，並將之出售獲利，檢察官於偵查中未令被告與證
    人甲○○對質，逕認甲○○所證稱之自稱「丙○○」男子即
    係被告本人，容有疏誤，足見被告上揭辯解係屬真實，應可
    採信，其被訴犯罪，應屬不能證明。原審以不能證明被告犯
    罪，諭知被告無罪，並敘明被告雖自白稱其曾於93年3、4月
    間，將系爭汽車向位於基隆市○○路之玉山汽車借款公司質
    押借款，然經原審依職權函請所轄警分局調查後並無相關資
    料可憑，有基隆市警察局第一分局94年6月24日基警分一刑
    字第0940016743號函可稽，此部分因欠缺補強證據可資證明
    ，自不能僅憑被告自白而論其有違反動產擔保交易法第38條
    之規定。且縱令被告上開自白屬實，此一質押借款行為並未
    經檢察官記載於聲請簡易判決處刑書之犯罪事實欄，且與檢
    察官認定之「出售動產抵押標的物」顯屬二事，法院依法無
    從審認，加以審判，經核並無不合。檢察官上訴意旨以：本
    案之關鍵人物實係案外人乙○○，而其於原審審理期間雖因
    另案經台灣基隆地方法院及檢察署通緝，故無法傳喚到庭以
    供指認，然其已於94年7月19日被緝獲歸案並經撤銷通緝，
    現於基隆監獄執行中，為期慎重，避免被告或證人甲○○將
    責任均推至遭通緝之案外人乙○○身上，允宜使渠等3人有
    當面對質以釐清案情之機會，原審因現實因素未予調查，難
    認已臻完善，指摘原判決不當，惟查：經本院提訊證人乙○○到庭與被告、證人甲○○等人對質後，證人乙○○之證述
    詳如上述，核與原審認定無異，本件檢察官上訴為無理由，
    應予駁回。
據上論斷，應依刑事訴訟法第368條，判決如主文。
本案經檢察官李良忠到庭執行職務。
中　　華　　民　　國　　94　　年　　10　　月　　31　　日
　　　　　　　　　刑事第六庭審判長法　官　許國宏
                                  法　官　吳啟民
                            　　　法　官  楊貴志
以上正本證明與原本無異。
不得上訴。
                                  書記官  林蓓瑜
中　　華　　民　　國　　94　　年　　11　　月　　2 　　日
